【裁判字號】    98,訴緝,317
【裁判日期】    990129
【裁判案由】    強盜
【裁判全文】
臺灣板橋地方法院刑事判決             98年度訴緝字第317號
公  訴  人  臺灣板橋地方法院檢察署檢察官
被      告  甲○○
指定辯護人  本院公設辯護人乙○○
上列被告因強盜案件，經檢察官提起公訴（89年度偵字第10470
號），本院判決如下：
    主  文
甲○○攜帶兇器竊盜，未遂，處有期徒刑陸月，如易科罰金，以
銀元佰元即新臺幣玖佰元折算壹日，扣案之活動板手、手電筒
、十字起子、一字起子各壹支，及包裝上開工具之藍色帆布袋壹
只均沒收。又對於公務員依法執行職務時，施強暴，處有期徒刑
月，如易科罰金，以銀元佰元即新臺幣玖佰元折算壹日，扣
案之活動板手壹支沒收。應執行有期徒刑柒月，如易科罰金，以
銀元佰元即新臺幣玖佰元折算壹日，扣案之活動板手、手電筒
、十字起子、一字起子各壹支，及包裝上開工具之藍色帆布袋壹
只均沒收。
    事  實
一、甲○○意圖為自己不法所有，於民國89年5 月26日上午3 時
    許，在臺北縣中和市○○路161 號前，持客觀上可供凶器使
    用之活動板手、十字起子、一字起子等工具，撬開裕順通運
    股份有限公司所有，交由馬承順使用之車牌號碼ＧＯ- 3926
    號自用小貨車車門，正以破壞引擎鎖接線方式，發動上開汽
    車之際，為附近住戶莊木枝發現，通知馬承順及警方，嗣警
    員蔡安龍趕抵現場，並依法對甲○○執行盤查職務，甲○○
    見狀乃欲逃離現場，遭蔡安龍伸手攔阻，甲○○明知蔡安龍
    為依法執行職務之公務員，竟為掙脫蔡安龍，而持所攜帶之
    活動扳手朝蔡安龍揮舞，以此方式對蔡安龍施強暴行為，致
    蔡安龍雙手前臂受有多處挫傷( 傷害部分未據告訴) ，嗣經
    到場支援員警及現場民眾合力逮捕，始制服甲○○，並當場
    扣得活動板手、手電筒、十字起子、一字起子各1 支及包裝
    上開工具之藍色帆布袋1只。
二、案經臺北縣警察局中和分局移送臺灣板橋地方法院檢察署檢
    察官偵查後提起公訴。
    事  實
一、刑事訴訟法第159 條第1 項雖規定，被告以外之人於審判外
    之言詞或書面陳述，除法律有規定外，不得作為證據。惟同
    法第159 條之5 明定：「被告以外之人於審判外之陳述，雖
    不符前4 條之規定，而經當事人於審判程序同意作為證據，
    法院審酌該言詞陳述或書面陳述作成時之情況，認為適當者
    ，亦得為證據。」、「當事人、代理人或辯護人於法院調查
    證據時，知有第159 條第1 項不得為證據之情形，而未於言
    詞辯論終結前聲明異議者，視為有前項之同意。」，其立法
    理由在於傳聞證據未經當事人之反對詰問予以核實，乃排斥
    其證據能力。惟當事人如放棄對原供述人之反對詰問權，於
    審判程序表示同意該等傳聞證據可作為證據，此時，法院除
    認該傳聞證據欠缺適當性外，自可承認其證據能力。又當事
    人、代理人或辯護人於調查證據時，知有刑事訴訟法第159
    條第1 項不得為證據之情形，卻表示「對於證據調查無異議
    」、「沒有意見」等意思，而未於言詞辯論終結前聲明異議
    者，應視為已有將該等傳聞證據採為證據之同意，最高法院
    93年度台上字第3533號、94年度台上字第2976號判決亦採同
    一見解。經查：本案被告甲○○、辯護人及檢察官於本院審
    判期日，對於下列經本院調查之證據方法，均表示對證據能
    力不爭執，復於審判期日就本院一一提示之前揭證據方法於
    言詞辯論終結前，均亦未就所調查之證據主張有刑事訴訟法
    第159 條第1 項不得為證據之情形，是參照上開說明要旨，
    本案經調查之證據，均有證據能力，合先敘明。
二、前揭事實，業據被告於本院審理時坦認不諱，並經現場目擊
    證人莊木枝迭於警詢及本院審理時具結證述明確（詳見偵查
    卷第5 至6 頁、本院89年度訴字第1153號卷第47頁至48頁）
    ，並與證人即被害人馬承順於警詢時之證述、及到場處理員
    警蔡安龍於偵查及本院審理時具結證述之情節相合( 見偵查
    卷第4 頁、本院89年度訴字第1153號卷第48至50頁) ，且有
    贓物認領保管單1 紙、現場照片及扣案照片共4 張、怡和醫
    院於89年5 月26日出具證人蔡安龍之診斷證明書1 份（詳見
    偵查卷第8 至10頁、12頁）在卷可證，因認被告之自白與事
    實相符，堪予採信，本案事證明確，應依法論科。
三、新舊法比較適用：
    按「行為後法律有變更者，適用行為時之法律。但行為後之
    法律有利於行為人者，適用最有利於行為人法律。」、「本
    法總則於其他法律有刑罰或保安處分之規定者，亦適用之。
    但其他法律有特別規定者，不在此限。」，94年2 月2 日修
    正公佈並於95年7 月1 日施行之刑法第2 條第1 項定有明文
    （下稱修正後刑法；修正前刑法下稱修正前刑法），查被告
    為上開犯行後，修正後刑法已經施行，依上開規定，本案自
    應為新舊刑法之比較適用。茲依修正後刑法第2 條第1 項、
    第11條規定，並參酌最高法院九十五年度第八次、第二十一
    次刑事庭會議決議之新舊刑法適用原則，就上開各項足以影
    響本案行為可罰性範圍及其法律效果之相關新舊法律修正，
    比較本案新舊法律適用如下：
(一)、刑法分則編各罪所定罰金刑之貨幣單位原為銀元，修正前刑
    法第33條第5 款規定：「罰金：1 元（銀元）以上。」，而
    依罰金罰鍰提高標準條例第1 條就72年6 月26日前修正之刑
    法部分條文罰金數額提高2 至10倍，並依現行法規所定貨幣
    單位折算新臺幣條例規定，以銀元1 元折算新臺幣3 元計算
    ，修正前刑法就罰金刑之下限規定為新臺幣30元以上。而修
    正後刑法第33條第5 款則規定罰金為新臺幣1000元以上，是
    以舊法較有利於被告。
(二)、再修正前之之刑法第51條第5 款規定「宣告多數有期徒刑者
    ，於各刑中之最長期以上，各刑合併之刑期以下，定其刑期
    。但不得逾20年。」；修正後之條文規定為：「宣告多數有
    期徒刑者，於各刑中之最長期以上，各刑合併之刑期以下，
    定其刑期。但不得逾30年」，提高舊法係以20年為有期徒刑
    合併定其應執行刑之上限，是經比較後，以舊法較有利於被
    告。
(三)、綜上，本案經全部罪刑為比較結果，以修正前刑法最有利於
    被告，自應適用修正前之刑法規定，對被告論罪科刑。
四、按刑法第321 條第1 項第3 款之攜帶兇器竊盜罪，係以行為
    人攜帶兇器竊盜為其加重條件，此所謂兇器，其種類並無限
    制，凡客觀上足對人之生命、身體、安全構成威脅，具有危
    險性之兇器均屬之，且祇須行竊時攜帶此種具有危險性之兇
    器為已足，並不以攜帶之初有行兇之意圖為必要，最高法院
    著有79年度臺上字第5253號判例意旨可資參照；查扣案之被
    告持以行竊所用之活動板手、十字起子、一字起子各1 支，
    均為金屬材質，而為質地堅硬、形式尖銳之器具，有扣案工
    具之照片在卷足佐，上開工具持之揮擊自足以對人之生命、
    身體造成威脅，為客觀上足以傷害人生命、身體之器械，顯
    為具有危險性之兇器無訛，故核被告所為，係犯刑法第321
    條第2 項、第1 項第3 款之攜帶兇器竊盜未遂罪，及同法第
    135 條第1 項對於依法執行職務之公務員施強暴罪。起訴檢
    察官雖認被告上開犯行，構成因脫免逮捕而當場施以強暴之
    刑法第329 條之準強盜罪嫌云云。然按刑法第329 條準強盜
    罪之規定，將竊盜或搶奪之行為人為防護贓物、脫免逮捕或
    湮滅罪證而當場施強暴、脅迫之行為，視為施強暴、脅迫使
    人不能抗拒而取走財物之強盜行為，乃因準強盜罪之取財行
    為與施強暴、脅迫行為之因果順序，雖與強盜罪相反，卻有
    時空之緊密連接關係，以致竊盜或搶奪故意與施強暴、脅迫
    之故意，並非截然可分，而得以視為一複合之單一故意，亦
    即可認為此等行為人之主觀不法與強盜行為人之主觀不法幾
    無差異；復因取財行為與強暴、脅迫行為之因果順序縱使倒
    置，客觀上對於被害人或第三人所造成財產法益與人身法益
    之損害卻無二致，而具有得予以相同評價之客觀不法。故擬
    制為強盜行為之準強盜罪構成要件行為，雖未如刑法第32 8
    條強盜罪之規定，將實施強暴、脅迫所導致被害人或第三人
    不能抗拒之要件予以明文規定，惟必於竊盜或搶奪之際，當
    場實施之強暴、脅迫行為，已達使人難以抗拒之程度，其行
    為之客觀不法，方與強盜行為之客觀不法相當，而得與強盜
    罪同其法定刑，此有司法院釋字第630 號解釋可資參照。查
    被告在證人蔡安龍到場欲對其實施盤查時，欲逃離現場，而
    遭證人蔡安龍攔阻時，雖被告曾為掙脫而持活動扳手朝證人
    蔡安龍揮擊，致證人蔡安龍受有雙手前臂多處挫傷之傷害之
    情，業據證人蔡安龍於偵訊時具結證述：我在89年5 月26
    日擔任巡邏勤務時，接獲通報中和市○○路161 號有偷車賊
    ，我前往處理。我和我同事過去現場時，恰巧被告從駕駛座
    出來，因不確定被告是否為偷車賊，先盤查他，他手上有一
    包東西，他要跑，用工具往我身上揮舞，揮一下後就被制伏
    了，我捉他時受了點傷，如診斷書。被告要逃跑時有掙脫，
    大約跑了5 、6 公尺，民眾看見幫忙捉他等語( 見偵卷第27
    至28頁) 。嗣於本院審理時亦證稱：當時我們接獲勤務中心
    通報，我和邱俊龍是騎機車的制服巡邏警察，我看見被告從
    駕駛座車門跑出來，手上拿著一個藍色小包包，衝出車之後
    我就請他拿出證件，被告就一直說不是他，我看見被告一直
    往前走想逃走，我就過去攔他，被告就拿出一支紅色扳手向
    我揮過來，被我閃過，這時邱俊龍也一併過來壓制被告，但
    被告掙脫，這時正好有一名同事許燕宏也過來幫忙，但也是
    捉不住他，我才又用無線電呼叫支援，我所受的傷是因為被
    告的逃脫，用扳手造成的傷害等語( 見本院89年度訴字第11
    53號卷第48至50頁) ，是證人蔡安龍為了阻止被告離去而對
    被告加以攔阻，被告為求掙脫乃持扣案之竊車工具紅色扳手
    朝證人揮擊，被告對證人施以強暴行為之目的係在脫逃，雖
    屬積極對人之身體施加暴行之攻擊行為，惟於此過程中，被
    告並未曾壓制證人蔡安龍而致使證人蔡安龍無法抵抗之情形
    ，此從證人蔡安龍於偵查時到庭證稱：「被告要跑，用工具
    往我身上揮舞，揮一下後就被制伏了」一語即明。堪認被告
    所施揮擊扳手之行為，尚難認已達到使證人蔡安龍難以抗拒
    之程度，自不得以檢察官起訴之準強盜罪嫌相繩，惟檢察官
    既已將被告竊盜及持工具向依法執行公務之員警揮擊之基本
    事實記載於犯罪事實欄中，顯已就被告此部分犯行提起公訴
    ，嗣公訴人於論告時，亦已當庭更正本案被告所為應係犯刑
    法加重竊盜未遂罪及對執行職務之公務員施強暴罪嫌，本院
    自毋庸依職權變更起訴法條。又被告所犯上開加重竊盜未遂
    罪及對於依法執行職務之公務員施強暴罪間，犯意有別，行
    為互殊，應予分論併罰。被告已著於本件之加重竊盜之行為
    ，惟為證人莊木枝及時發現報警處理而不遂，爰依刑法第25
    條第2 款減輕其刑。
五、爰審酌被告前已有竊盜、強盜等前科，素行不佳，仍復為本
    件加重竊盜及對執行職務之公務員施強暴之犯行，甚屬不該
    ，惟念其犯後於本院審理時坦承犯行，尚有悔意，兼衡其犯
    罪之動機、目的、手段、所竊取財物之價值、所生危害等一
    切情狀，分別量處如主文所示之刑。又被告行為時之刑法第
    41條規定為: 「犯最重本刑為3 年以下有期徒刑以下之刑之
    罪，而受6 月以下有期徒刑或拘役之宣告，因身體、教育、
    職業或家庭之關係，執行顯有困難者，得以1 元以上、3 元
    以下折算1 日，易科罰金。併合處罰之數罪，均有前項情形
    ，其應執行之刑逾6 月者，亦同。」；嗣於90年1 月10日修
    正公布之刑法第41條第1 項前段則規定：「犯最重本刑為5
    年以下有期徒刑以下之刑之罪，而受6 個月以下有期徒刑或
    拘役之宣告，因身體、教育、職業、家庭之關係或其他正當
    事由，執行顯有困難者，得以1 元以上3 元以下折算1 日，
    易科罰金。併合處罰之數罪，均有前項情形，其應執行之刑
    逾6月者，亦同。」；94年1 月10日修正後之刑法第41條第1
    項前段則規定：「犯最重本刑為5 年以下有期徒刑以下之刑
    之罪，而受6 個月以下有期徒刑或拘役之宣告者，得以新臺
    幣新臺幣1000元、2000元或3000元折算1 日，易科罰金。前
    項規定於數罪併罰，其應執行之刑未逾6月者，亦適用之。(
    業經司法院大法官以釋字第662 號解釋宣布自98年6 月19
    日該號解釋公布日起，停止適用) 。」，比較歷次修正之易
    科罰金折算標準，以90年1 月10日修正公布施行之刑法第41
    條規定，較有利於被告，自應依刑法第2 條第1 項前段，適
    用90年1 月10日修正公布之刑法第41條第1 項前段之規定，
    諭知被告如主文所示易科罰金之折算標準，及依90年1 月10
    日修正公布施行之刑法第41條第2 項，就被告所犯上開二罪
    ，定其應執行刑及諭知易科罰金之折算標準，以茲儆懲。又
    被告犯罪時間雖在96年4 月24日以前，惟其於91年4月4 日(
    中華民國九十六年罪犯減刑條例施行前) 經本院發布通緝，
    未能於96年12月31日前自動歸案接受偵查，迄至98年10 月
    13日始為警緝獲等情，有本院通緝書、嘉義市政府警察通緝
    案件移送書各1 份在卷可佐，依該條例第5 條之規定，屬不
    得依該條例予以減刑之例外情形，爰不予以減刑，附此敘明
    。
六、扣案之活動扳手、手電筒、十字起子、一字起子各1 支，係
    被告所有供其犯本案加重竊盜罪所用之物；其中活動扳手1
    支，亦係被告持以犯本案對執行職務之公務員施強暴罪所用
    之物，業據其供承明確，爰依刑法第38條第1 項第2 款之規
    定宣告沒收之。
據上論結，應依刑事訴訟法第299 條第1 項前段，刑法第2 條第
1 項前段、後段、第321 條第2 項、第1 項第3 款、第135 條第
1 項、第25條第2 項、第38條第1 項第2 款、90年1 月10日修正
公布之第41條第1 項前段、第2 項、第51條第5 款，廢止前罰金
罰鍰提高標準條例第2 條，現行法規所定貨幣單位折算新臺幣條
例第2 條，判決如主文。
本案經檢察官黃致中到庭執行職務。
中    華    民    國    99    年    1     月    29    日
                 刑事第十四庭審判長  法  官  林淑婷
                                     法  官  陳正昇
                                     法  官  陳昭筠
以上正本證明與原本無異。
如不服本判決應於送達後10日內向本院提出上訴狀。
                                     書記官  黃文儀
中    華    民    國    99    年    1     月    29    日
附錄本案論罪科刑法條全文：
中華民國刑法第321條
犯竊盜罪而有左列情形之一者，處 6 月以上、 5 年以下有期徒
刑：
一、於夜間侵入住宅或有人居住之建築物、船艦或隱匿其內而犯
之者。
二、毀越門扇、牆垣或其他安全設備而犯之者。
三、攜帶兇器而犯之者。
四、結夥三人以上而犯之者。
五、乘火災、水災或其他災害之際而犯之者。
六、在車站或埠頭而犯之者。
前項之未遂犯罰之。
中華民國刑法第135條
對於公務員依法執行職務時，施強暴脅迫者，處 3 年以下有期
徒刑、拘役或 3 百元以下罰金。
意圖使公務員執行一定之職務或妨害其依法執行一定之職務或使
公務員辭職，而施強暴脅迫者，亦同。
犯前二項之罪，因而致公務員於死者，處無期徒刑或 7 年以上
有期徒刑；致重傷者，處 3 年以上、 10 年以下有期徒刑。

司法院資訊處製作；財團法人民間司法改革基金會備份。
